台灣高等法院台中分院刑事判決　　　　　　　　　　九十一年度上訴字第四五二號
　　上　訴　人　臺灣台中地方法院檢察署檢察官
　　被　　　告　戊○○
　　指定辯護人　本院公設辯護人　丁○○
右上訴人因強盜等案件，不服臺灣台中地方法院九十年度訴字第三０００號中華民國
九十一年二月五日第一審判決（起訴案號：臺灣台中地方法院檢察署九十年度偵字第
二０九四六、二一六一二號），提起上訴，本院判決如左：
      主  文
原判決關於強盜部分撤銷。
戊○○意圖為自己不法之所有，以脅迫至使不能抗拒，而使他人交付其物，累犯，處
有期徒刑柒年貳月，扣案之鐮刀壹把沒收。
其他上訴駁回。
戊○○所犯前開強盜部分與上訴駁回之竊盜部分，主刑部分應執行有期徒刑柒年捌月
。
    事  實
一、戊○○前曾有麻藥、竊盜、毒品及傷害等犯行，素行不佳，其中於民國八十七年
    間因竊盜案件，經法院判處有期徒刑十月，於八十八年六月十日入監服刑，縮刑
    期滿日為八十九年四月五日執行完畢而於翌日出監（公訴人誤繕為八十九年四月
    六日執行完畢）。詎仍不知悔改，復基於意圖為自己不法之所有，於九十年十一
    月十七日十九時許，利用其前往台中縣大里市○○路五四七號廣濟中醫診所看診
    ，趁推拿師丙○○不備之際，著手竊取丙○○所有置於桌上之諾基亞牌八八五０
    型行動電話（手機序號000000000000000號，含ＳＩＭ卡）乙支
    。嗣於當日二十三時五十分許，戊○○騎乘車牌號碼ＪＮＷ─四二五號機車行經
    台中縣大里市○○路○段二九四號長春加油站前，經警執行巡邏勤務，發覺戊○○所騎乘之機車車牌號碼以膠帶貼住，形跡可疑，為警盤查臨檢始悉上情。
二、戊○○復基於同上不法之意圖，在九十年十二月一日二十三時許，前往臺中縣大
    里市○○路四三五號「ＯＫ便利商店」內，一進入店內，立刻喝令店員乙○○將
    全部錢財交出，並自身後取出足堪為兇器使用之鐮刀一把，先指向乙○○嗣又指
    向收銀機，以台語口出「將錢拿出來」，脅迫乙○○將全部現金交出，至使乙○○心生畏懼，不能抗拒，而交付其管領之收銀機內現金新台幣（下同）一千四百
    九十二元與戊○○，戊○○取得財物後，立即騎乘機車逃逸，並隨手將鐮刀棄置
    於台中縣大里市○○路四三三巷內。嗣警方根據乙○○提供之錄影帶，循線於九
    十年十二月二日（起訴書誤繕為同年月十二日）凌晨三時許，在台中縣大里市○○路一六六巷十八號前查獲戊○○，自其身上起獲強盜所得餘款五百七十三元，
    並經戊○○帶領前往台中縣大里市○○路四三三巷內起出其所有供強盜所用之鐮
    刀一把。
三、案經台中縣警察局霧峰分局報請臺灣臺中地方法院檢察署檢察官偵查起訴。
    理  由
一、訊據被告戊○○對於竊取被害人丙○○所有行動電話之事實自白不諱，核與被害
    人丙○○於警訊時指訴情節相符，並有贓物認領收據一紙附卷可考。被告另於上
    開時、地，對持鐮刀指向收銀機要求被害人乙○○將現金全部交出等情固不予否
    認，惟辯稱：伊拿出鐮刀指向收銀機說「錢拿出來」時，被害人乙○○就說好，
    他並沒有害怕云云。
二、本院查：
  (一)按強盜罪係以強暴、脅迫或他法，使人不能抗拒而取其財物或使其交付為構成要
    件，恐嚇罪係以威嚇手段，使人畏懼而交付所有物，其交付與否，被害人尚有意
    思之自由者，為構成要件，故以脅迫行為使人交付所有物，有時雖近似恐嚇，若
    被害人已喪失意思自由時，即已達於強盜之程度，至加暴行於被害人使之不能抗
    拒而強取財物者，其應成立強盜罪，更不待言；又以威嚇方法使人交付財物之強
    盜罪，與恐嚇罪之區別，係以對於被害人施用威嚇程度為標準，如其程度足以抑
    壓被害人之意思自由，至使不能抵抗而為財物之交付者，即屬強盜罪，否則，被
    害人之交付財物與否，儘有自由斟酌之餘地者，即應成立恐嚇罪，最高法院二十
    一年上字第一一一五號、三十年上字第六六八號等判例均著有明文。
  (二)右開強盜事實，業據被害人乙○○於警訊及原審審理期間指訴綦詳，有各該訊問
    筆錄在卷可按，復有扣案之鐮刀一把可證。被害人乙○○於警訊時指稱：「歹徒
    使用一把鐮刀約三十公分長，一進入店內馬上叫我錢財拿出來，接著用鐮刀指向
    收銀機，要我把裡面現金都拿出來，接著我把錢放在他手上，他就順手把錢放進
    右上衣口袋，隨後逃逸」、「歹徒是一名男性身高一百八十公分左右，壯壯的，
    皮膚黝黑，身穿牛仔褲，上衣為深色風衣，頭戴黑色全罩式安全帽，以致無法看
    清臉部，只有一人沒有共犯」、「扣案之鐮刀及安全帽是當時所使用之工具」等
    語。嗣於原審審理時則稱：當時伊在補貨，人就在收銀台旁邊，店內並無其他人
    ，伊看到被告持有扣案鐮刀，且他一走進來就將鐮刀指向伊，又指向收銀機，以
    台語說「錢拿出來」，伊很怕被告會傷害伊，故把錢給他，當時被告口氣很兇，
    伊除了給錢，別無選擇，伊只希望給他錢，他趕快走等語。
  (三)本案被告用以行搶之鐮刀，經原審勘驗結果，刀背長十九點五公分，刀刃長十四
    公分，鋸尺狀單鋒鐮刀，客觀上可為兇器使用，足取人性命無誤。且衡諸客觀情
    形，被害人乙○○在晚上十一時接近半夜之時間，店內又無其他人在場，見被告
    手持鐮刀指向自己又指向收銀機，且被告頭戴全罩式安全帽行搶，足認被害人乙○○之交付財物已達不能抗拒之程度，被告辯稱被害人乙○○並未害怕，未達無
    法抗拒之程度，顯無可採。此外，復有贓物認領收據、照片五幀、現場圖二份、
    台中縣警察局霧峰分局仁化派出所警員薛明元、巡佐詹錦松所製作之職務報告書
    乙份附卷可稽，本件事證業臻明確，被告有上開竊盜及強盜等犯行均堪認定。
三、懲治盜匪條例業經廢止，刑法第三百二十八條、第三百三十二條，並經同日修正
    ，均於九十年一月三十日經總統公布於同年二月一日生效。又懲治盜匪條例雖經
    廢止，但因廢止該條例之同時，已修正刑法相關法條，立法目的旨在以修正後之
    刑法相關法條取代該條例部分相關法條，且因該條例廢止前，與新修正之刑法相
    關法條，均有刑罰規定，就此而言，自屬刑法第二條第一項所謂之行為後法律之
    變更，參酌本院二十五年上字第二六七號，二十八年上字第二三九七號、五十一
    年台上字第二一七九號判例意旨，自應就行為時有效之懲治盜匪條例與裁判時之
    修正後刑法之相關規定比較適用（最高法院九十一年度台上字第八三五號判決參
    照）。核被告所為，係犯刑法第三百二十條第一項竊盜罪及修正後刑法第三百三
    十條第一項加重強盜罪。被告所犯前開二罪，犯意各別，行為互異，應予分論併
    罰。查被告前曾於八十七年間因竊盜案件，經本院判處有期徒刑十月，於八十八
    年六月十日入監服刑，縮刑期滿日為八十九年四月五日執行完畢而於翌日出監，
    有台灣台中地方法院檢察署刑案資料查註紀錄表一紙附卷可稽，其於五年內再犯
    本件有期徒刑以上之罪，以上二罪為累犯，均依刑法第四十七條規定加重其刑。
    又被告前曾於九十年七月二十三日竊取被害人陳美麗所有鑰匙一串共九支，業經
    檢察官以竊盜罪嫌起訴，並於九十年八月二十三日繫屬原審（九十年度易字第二
    七四五號竊盜案件），距離被告竊取本案被害人丙○○所有行動電話距離近四個
    月，犯罪地點、情狀亦不相同，且被告直承並非一系列犯案，乃因經濟不佳，想
    考執照駕駛計程車復不順遂，才又行竊，足見其係另行起意，即不具有連續犯之
    裁判上一罪關係，是本案仍應另行判決，併此陳明。
四、原審就竊盜部分，適用刑事訴訟法第二百九十九條第一項前段，刑法第三百二十
    條第一項，罰金罰鍰提高標準條例第一條前段之規定，並審酌被告之品行、犯罪
    之動機、目的、手段、所生之危害及犯罪後態度等一切情狀，量處有期徒刑八月
    ，其認事用法核無違誤，量刑亦屬允當，檢察官就此部分未具體指摘而上訴，其
    上訴為無理由，應予駁回。至強盜部分，被告攜帶客觀上堪為兇器使用之鐮刀為
    本件犯行，原判決誤為適用修正前刑法第三百二十八條普通強盜罪尚有未當應撤
    銷改判。爰審酌被告年輕力盛，身強體壯，不思循正途謀生，前已有二次竊盜犯
    行，猶不知警惕，復行再犯，甚而採取更激烈手段強盜他人財物，惟考以其強盜
    財物為一千四百九十二元，尚非鉅額，犯後並能直承大部分犯行不諱，頗知悔悟
    ，態度尚稱良好等一切情狀，量處如主文第二項所示之刑，並與上開駁回上訴部
    分定其應執行刑。至扣案之鐮刀一把，為被告所有供強盜所用之物，業據其於本
    院審理時供明在卷，依刑法第三十八條第一項第二款規定宣告沒收。
五、據上論斷，應依刑事訴訟法第三百六十九條第一項前段、第三百六十四條、第三
    百六十八條、第二百九十九條第一項前段，刑法第二條第一項、第三百三十條第
    一項、第四十七條、第五十一條第五款、第三十八條第一項第二款，罰金罰鍰提
    高標準條例第一條前段，判決如主文。
本案經檢察官甲○○到庭執行職務。
中      華      民      國      九十一   年       五      月     一     日
                                    臺灣高等法院臺中分院刑事第四庭
                                          審判長法  官  洪  耀  宗
                                                法  官  江  德  千
                                                法  官  劉  登  俊
右正本證明與原本無異。
除竊盜部分外，其餘得上訴。
如不服本判決應於收受送達後十日內向本院提出上訴書狀，其未敘述上訴之理由者並
得於提起上訴後十日內向本院補提理由書（均須按他造當事人之人數附繕本）。
                                                書記官  鄧  智  惠
中      華      民      國      九十一   年       五      月     二     日
                                                                        Ｉ
